【裁判字號】    92,聲判,87
【裁判日期】    921215
【裁判案由】    聲請交付審判
【裁判全文】
臺灣士林地方法院刑事裁定                          九十二年度聲判字第八七號
    聲  請  人  乙○○
    代  理  人  吳旭洲律師
                湯光民律師
                彭建寧律師
    被      告  甲○○
右列聲請人因告訴被告詐欺案件，不服台灣高等法院檢察署檢察長駁回再議之處分（
九十二年度上聲議字第四三四四號），聲請交付審判，本院裁定如左：
    主    文
聲請駁回。
    理    由
一、按告訴人不服上級法院檢察署檢察長或檢察總長認再議為無理由而駁回之處分者
    ，得於接受處分書後十日內委任律師提出理由狀，向該管第一審法院聲請交付審
    判。法院認為交付審判之聲請不合法或無理由者，應駁回之。刑事訴訟法第二百
    五十八條之一、第二百五十八條之三第二項前段，分別定有明文。
二、本件聲請人以被告甲○○涉犯詐欺罪，向台灣士林地方法院檢察署檢察官提出告
    訴，經該檢察署檢察官為不起訴處分後，聲請人不服，聲請再議亦經台灣高等法
    院檢察署檢察長以再議為無理由，而於民國九十二年十一月四日駁回再議，聲請
    人於同月十日收受駁回再議處分書，並於同年十一月十八日向本院聲請交付審判
    ，合先敘明。
三、聲請交付審判意旨略以：依據證人陳詩芳所述，被告在印尼未設工廠、購買機器
    及土地並設備；換言之，被告並無投資計劃。被告於偵查中提供營業業務許可書
    、工業登記書等相關資料，聲請人始終不曾知悉，而且營業登記及整廠生產設備
    、成本分析、市場分析、進出口廠商登記卡等資料，是台灣歌士企業有限公司所
    有或所作，與聲請人投資無關；而且，檢察官對文件之真實性未予詳查。被告曾
    向聲請人表示其遭印尼之親家欺騙金錢等語。
四、本件聲請人雖以前揭理由認被告涉有刑法詐欺之罪嫌，而向本院聲請交付審判。
    惟查：
  (一)按新修正刑事訴訟法第二百五十八條之一規定告訴人得向法院聲請交付審判，係
    新增對於「檢察官不起訴或緩起訴裁量權」制衡之一種外部監督機制，法院僅就
    檢察官所為不起訴或緩起訴之處分是否正確加以審查，以防止檢察機關濫權，依
    此立法精神，同法第二百五十八條第三項規定法院審查聲請交付審判案件時「得
    為必要之調查」，其調查證據之範圍，自應以偵查中曾顯現之證據為限；而同法
    第二百六十條對於不起訴處分已確定或緩起訴處分期滿未經撤銷者得再行起訴之
    規定，其立法理由說明該條所謂不起訴處分已確定者，包括「聲請法院交付審判
    復經駁回者」之情形在內，是前述「得為必要之調查」，其調查證據範圍，更應
    以偵查中曾顯現之證據為限，不得就告訴人新提出之證據再為調查，亦不得蒐集
    偵查卷以外之證據，否則，將與刑事訴訟法第二百六十條之再行起訴規定，混淆
    不清，亦將使法院兼任檢察官而有回復「糾問制度」之虞；且法院裁定交付審判
    ，即如同檢察官提起公訴使案件進入審判程序，是法院裁定交付審判之前提，必
    須偵查卷內所存證據已符合刑事訴訟法第二百五十一條第一項規定「足認被告有
    犯罪嫌疑」檢察官應提起公訴之情形，亦即該案件已經跨越起訴門檻，否則，縱
    或法院對於檢察官所認定之基礎事實有不同判斷，但如該案件仍須另行蒐證偵查
    始能判斷應否交付審判者，因交付審判審查制度並無如同再議救濟制度得為發回
    原檢察官續行偵查之設計，法院仍應依同法第二百五十八條之三第二項前段規定
    ，以聲請無理由裁定駁回，合先敘明。
  (二)按犯罪事實應依證據認定之，無證據不得認定犯罪事實，刑事訴訟法第一百五十
    四條第二項定有明文。又刑法第三百三十九條第一項詐欺罪之成立，以意圖為自
    己或第三人不法所有，以詐術使人將本人或第三人之物交付為要件。所謂以詐術
    使人交付，必須被詐欺人因其詐術而陷於錯誤，若其所用方法，不能認為詐術，
    亦不致使人陷於錯誤，即不構成該罪（最高法院四十六年臺上字第二六０號判例
    參照）。經查：被告甲○○於偵查中雖坦承收受聲請人乙○○合夥投資款項，惟
    否認詐欺犯行，並辯稱確實有在印尼投資設廠生產磷酸鈣，八十四年四月份起開
    始營運，並有從印尼出口二貨櫃海運至台灣銷售，後來是因為排放廢氣環保問題
    ，遭印尼當地居民圍廠，至八十四年十一月被迫停止生產等語。又據草擬合夥契
    約之證人陳詩芳於警訊中陳稱：我們三人為股東關係，據我了解在八十五年左右
    工廠就停擺沒有在進行，當時工廠生產機器都還在，乙○○每次將美金交甲○○
    領取作為投資設廠經費時，大部分我都在場，我只受乙○○委託到印尼視察施工
    情形等語。另參以被告提出二份讓渡書內容所載三人合夥投資之印尼工廠借用華
    人Susana名義登記，亦與被告提出卷附印尼工廠登記名義人之資料相符。另參以
    被告於偵查中提出在印尼設廠之營業稅務許可書、工廠租賃契約書、申請設立工
    廠生產計劃書、台北市政府營利事業登記證、整廠生產設備明細表、磷酸鈣成本
    分析表、市場分析、進出口廠商登記卡、印尼申報流動人口資料表、讓渡書、陳
    詩芳出入印尼護照影本等附卷可參，均與設立磷酸鈣工廠有關，足認被告所辯應
    可採信。因此，依證人陳述及前述文書以觀，被告既有購買機器設備建廠，尚難
    認其有何施用詐術之行為，至投資行為本身原有風險，其二人間應僅係民事債權
    債務關係，核與詐欺罪之構成要件尚屬有間。
  (三)經本院依職權調閱前開偵查卷宗，依其內容所示，臺灣士林地方法院檢察署所為
    不起訴處分書及臺灣高等法院檢察署聲請再議處分書，已就聲請人於偵查時提出
    之告訴理由予以斟酌，調查偵查卷內所存證據，並論述所憑證據及其認定之理由
    ，原處分所載證據取捨及事實認定之理由，並無違背經驗法則或論理法則之情事
    ，是原檢察官及臺灣高等法院檢察署檢察長以被告犯罪嫌疑不足，分別予以不起
    訴處分及駁回再議之聲請，認事用法，並無不當。本件被告罪嫌由卷內資料判斷
    ，自仍未達於起訴之門檻甚明，是依前揭說明，聲請人聲請交付審判，為無理由
    ，自應予以駁回。
五、依刑事訴訟法第二百五十八條之三第二項前段，裁定如主文。
中      華      民      國      九十二     年    十二    月    十五     日
                                      臺灣士林地方法院刑事第七庭
                                          審判長法  官  王  梅  英
                                                法  官  劉  秉  鑫
                                                法  官  李  建  忠
右正本證明與原本無異。
本件不得抗告。
                                                書記官  曾  韻  蒔
中      華      民      國      九十二     年    十二    月    十五     日


司法院資訊處製作；財團法人民間司法改革基金會備份。
